【裁判字號】    98,易,2630
【裁判日期】    981130
【裁判案由】    詐欺
【裁判全文】
臺灣臺北地方法院刑事判決              98年度易字第2630號
公  訴  人  臺灣臺北地方法院檢察署檢察官
被      告  丁○○
上列被告因詐欺案件，經檢察官提起公訴（98年度偵字第17882
號）及臺灣板橋地方法院檢察署檢察官移送併辦（98年度偵字第
17882號），本院判決如下：
    主  文
丁○○幫助犯詐欺取財罪，處有期徒刑月，如易科罰金，以新
臺幣壹仟元折算壹日。
    事  實
一、丁○○明知詐欺集團之不法份子經常利用他人存款帳戶、提
    款卡、密碼轉帳等方式，獲取不法利益並逃避執法人員之追
    查，且依其社會經驗，應有相當之智識程度可預見將其銀行
    帳戶、提款卡、密碼等交付與不相識之人使用，有被犯罪集
    團利用作為詐財轉帳匯款等犯罪工具之虞，卻仍不違反其本
    意，基於幫助他人詐欺取財之不確定故意，於民國98年4月8
    日至同年6月9日間之某日，在不詳地點，將其在合作金庫商
    業銀行敦化分行（址設臺北市○○○路○段88號，下稱合作
    金庫敦化分行）所申設帳號0000000000000號綜合儲蓄存款
    帳戶之金融卡及密碼交付真實姓名年籍不詳之成年人。該成
    年人與其所屬詐欺集團之其他成員取得上開帳戶後，乃基於
    意圖為自己不法所有之犯意聯絡，在不詳處所，以電腦設備
    連結網際網路至雅虎奇摩拍賣網站，在該拍賣網站上分別刊
    登下列之不實拍賣訊息，而為下列之行為：
(一)、在前開奇虎拍賣網站上刊登「拍賣Canon EOS 5D MarkII數
    位相機」之不實拍賣訊息，適有甲○○於98年6月9日上午11
    時許，在其位於臺北市中山區○○○路1162巷144號3樓住處
    上網瀏覽後，誤信為真，以新臺幣（下同）39,000元之價格
    標購上開商品，並依指示於同日中午12時30分許，至址設臺
    北市○○區○○路589號之國泰世華商業銀行大直分行，以
    臨櫃匯款方式，將現金39,000元匯至丁○○前開合作金庫敦
    化分行之帳戶內，旋即由詐欺集團成員提領一空。
(二)、在前開奇虎拍賣網站上刊登「KHS T3腳踏車」之不實拍賣訊
    息，適有乙○○於98年6月9日下午1時36分許，上網瀏覽後
    ，誤信為真，以10,000元之價格標購上開商品，並依指示於
    同日下午1時42分許，至臺北縣板橋市○○路○段244號之永
    豐證券公司ATM自動櫃員機，以ATM轉帳方式，將現金10,000
    元轉至丁○○前開合作金庫敦化分行之帳戶內，旋即由詐欺
    集團成員提領一空。
(三)、在前開奇虎拍賣網站上刊登「NOKIA N96行動電話」之不實
    拍賣訊息，適有丙○○於98年6月9日下午4時許，上網瀏覽
    後，誤信為真，以12,000元之價格標購上開商品，並依指示
    於同日晚上7時40分許，至臺北縣板橋市○○路郵政總局之
    ATM自動櫃員機，以ATM轉帳方式，將現金12,000元轉至丁○○前開合作金庫敦化分行之帳戶內，旋即由詐欺集團成員提
    領一空。嗣因甲○○、乙○○、丙○○轉帳後均未收受貨物
    ，乃多次聯絡賣家未果，始知受騙，並報警處理，而為警循
    查獲上情。
二、案經臺北市政府警察局中山分局報請臺北地方法院檢察署檢
    察官偵查起訴，暨臺北縣政府警察局海山分局報請臺灣板橋
    地方法院檢察署檢察官偵查後移送併辦。
    理  由
一、按被告以外之人於審判外之陳述，雖不符刑事訴訟法第159
    條之1至第159條之4之規定，而經當事人於審判程序同意作
    為證據，法院審酌該言詞陳述或書面陳述作成時之情況，認
    為適當者，亦得為證據，刑事訴訟法第159條之5第1項定有
    明文。本件檢察官、被告於本院審判程序時，就本判決所引
    用其他審判外之言詞或書面陳述，均明示同意有證據能力，
    本院審酌該具有傳聞證據性質之證據，其取得過程並無瑕疵
    ，與待證事實具有關聯性，證明力非明顯過低，以之作為證
    據係屬適當，認俱得為證據。
二、訊據被告丁○○矢口否認有何提供帳戶，幫助詐欺取財之犯
    行，辯稱：前開合作金庫敦化分行之帳戶係我在使用，因為
    怕忘記，所以將金融卡密碼寫在該帳戶金融卡之塑膠套上，
    平時都隨身攜帶在身上，並與駕照及其他證件分開放，是之
    後銀行打電話給我說我的帳戶被他人使用，我才知道我的金
    融卡掉了，但因當時在臺北市找工作，跑來跑去，所以也不
    知道是何時、何地遺失，而且印章及存摺也還在我這裏，並
    沒有提供帳戶給他人使用等語。經查：
(一)、本件被害人甲○○、乙○○、丙○○於上揭時、地，上網瀏
    覽雅虎奇摩網站，因見詐欺集團成員所刊登之上開不實拍賣
    訊息內容，致其等陷於錯誤，而於前開時、地，分別以臨櫃
    匯款、ATM轉帳方式，將拍賣價金匯至上開被告所申設之合
    作金庫敦化分行帳戶之事實，業據證人即被害人甲○○、陳
    信于、丙○○於警詢中證述綦詳，復有合作金庫敦化分行開
    戶資料、往來交易資料查詢單、國泰世華銀行匯出匯款憑證
    、郵政自動櫃員機交易明細表各1份附卷為佐。堪認被告上
    開合作金庫敦化分行之帳戶確曾遭詐欺集團所使用，而向被
    害人甲○○、陳信于、丙○○詐取67萬5千元甚明。
(二)、被告雖以前情置辯，惟查：
  (1)被告對於前開帳戶存摺之金融卡究係於何時遺失一節，自始
    均無從明確說明，已非無疑。且其復稱：平日隨身攜帶金融
    卡，並與駕照及其他證件分開放等語，然一般人之所以隨身
    攜帶金融卡，乃係因遇有亟需現金之時，可立即提領款項，
    而被告之上開帳戶遭詐欺集團使用（即98年6月9日）前，其
    帳戶內僅存52元，其帳戶既無足額之款項可供提領，理應無
    隨身攜帶該金融卡之理。再者，個人在金融機構所開設帳戶
    之金融卡及密碼，攸關存戶個人財產權益，專有性甚高，更
    慎重保管、使用，被告竟將上開帳戶之金融卡、密碼隨身攜
    帶，並與同等具有專有性之駕駛等證件分開置放，其所辯核
    與事理有違，誠屬不可信。
  (2)且自使用他人帳戶從事財產犯罪者之角度觀之，渠等既知以
    他人之帳戶掩飾犯行，當亦明瞭社會上一般正常之人如遇帳
    戶存摺、金融卡失竊情事，為防止竊取者擅領存款或擅用帳
    戶，必於發現後立即向金融機構辦理掛失，在此情形下，若
    猶然以各該被竊帳戶，作為指示被害人匯入款項之犯罪工具
    ，即有可能無法提領犯罪所得，致渠等大費周章從事之犯行
    成空。是以從事財產犯罪者，若非確信該帳戶所有人不會辦
    理掛失，當不至於以該帳戶從事於財產犯罪。本件該詐欺集
    團成員在前開奇虎拍賣網站上刊登前開不實之拍賣訊息，並
    在該不實之拍賣訊息中，記載被告上開合作金庫敦化分行帳
    號為賣家銀行帳戶，經甲○○、乙○○、丙○○上網瀏覽後
    ，誤信為真，先後依指示將價金匯、轉至被告上開合作金庫
    敦化分行之帳戶內，該集團成員復於同日，持被告金融卡，
    先後至金融機構臨櫃提領或操作ＡＴＭ自動櫃員機，並輸入
    密碼後，提領被害人所轉入之款項，倘非被告將金融卡及密
    碼提供詐欺集團知悉，該詐欺集團又如何能使用被告之上開
    帳戶之金融卡及密碼提款？且依卷附被告之上開合作金庫敦
    化分行帳戶提領資料顯示，被告之上開帳戶於96年4月24日
    開戶，同年5月4日啟用，為其薪資存款帳戶，且自96年5月
    4日起至98年4月6日止，每月均有固定之薪資存入，而其於
    98年4月8日，以金融卡提領現金5,500元後，其帳戶僅存52
    元；復於相隔62日後之98年6月9日，本件被害人甲○○、乙○○、丙○○即先後轉帳至該帳戶內，其間並任何存、提款
    之紀錄，倘非基於被告同意而取得上開帳戶之金融卡，並經
    由被告告以金融卡密碼，衡情該集團成員理應於指示被害人
    匯款前，先行以金融卡及密碼測試使用，以確保該金融卡及
    密碼係可資使用，將來犯罪所得並無遭他人提領或掛失止付
    之風險，然依上開資料顯示，該集團成員取得被告之上開帳
    戶金融卡後，旋即加以使用之情形觀之，該金融卡及密碼確
    係被告所交付使用，堪可認定。況本件被害人甲○○、乙○○、鄭禹於上開時、地，先後依詐欺集團成員指示轉帳至被
    告之上開合作金庫敦化分行帳戶，當日旋即遭提款一空，益
    徵該詐欺集團成員於向被害人實施詐術時，應有確實把握該
    帳戶絕對不會遭被告掛失止付。從而，本件被告應有交付上
    開帳戶之金融卡及密碼，進而容任詐欺集團使用其帳戶作為
    犯罪工具之事實甚明。
  (3)被告雖辯稱：因怕忘記密碼，才將密碼寫在金融卡之塑膠套
    上等語，然觀諸被告上開帳戶之交易明細，自96年5月4日開
    啟使用迄98年4月8日止，每月均有提領款項之紀錄，被告既
    於本件案發前，使用該帳戶之存摺、金融卡甚為頻繁，是其
    對於上開帳戶之密碼理應無記憶不清之情事，尚難認被告係
    因記性不佳而將密碼載於金融卡之塑膠套之理。其上開置辯
    ，顯屬事後推諉卸責之詞，洵不足採。
(三)、末按刑法上之故意，可分為直接故意與不確定故意（間接故
    意），所謂「不確定故意」，係指行為人對於構成犯罪之事
    實，預見其發生而其發生並不違背其本意者，刑法第13條第
    2 項定有明文。查個人之存摺與金融卡，專有性甚高，並非
    一般自由流通使用之物，縱需交他人使用，亦必基於信賴關
    係或特殊事由，自不可能隨意交予完全不相識之人任意使用
    ，更況不肖之徒為掩飾不法行徑，避免執法人員之追究處罰
    ，經常利用他人帳戶之存摺、金融卡及密碼轉帳或提領犯罪
    所得，藉以掩蓋犯罪行為之情形，業經新聞及電視等大眾傳
    播系統多所報導，政府亦宣導民眾注意防範，被告於本件犯
    行時，業已年滿37歲，其身心健全、智識程度為一般程度之
    成年人，並非年幼無知或與社會隔絕之人，依其智識能力及
    社會生活經驗，對於將自己開設之帳戶存摺、金融卡及密碼
    交予不相識之人，該帳戶將有可能會被利用作為實行犯罪行
    為之工具一事應有所預見，其竟仍執意將所申辦之帳戶供人
    使用，對於他人持以犯罪之事實，自不違背其本意，已符合
    前開「不確定故意」之要件。
(四)、綜上所述，本件事證明確，被告犯行，堪以認定，應依法論
    罪科刑。
三、刑法上之幫助犯，係對於犯罪與正犯有共同之認識，而以幫
    助之意思，對於正犯資以助力，而未參與實施犯罪之行為者
    而言。如未參與實施犯罪構成要件之行為，且係出於幫助之
    意思提供助力，即屬幫助犯，而非共同正犯。本件被告雖提
    供前開金融帳戶之金融卡及密碼予詐欺集團成員，使該詐騙
    集團成員得以順利詐得被害人交付之款項，然尚無證據足認
    被告有何參與向被害人詐欺取財罪之構成要件行為。其單純
    提供帳戶之行為，應認係出於幫助之意思，參與詐欺取財罪
    構成要件以外之行為。核其提供前開帳戶之金款卡及密碼，
    對於該詐騙集團詐欺取財犯行資以助力之行為，係犯刑法第
    30條第1項、第339條第1項詐欺取財罪之幫助犯。被告以1個
    提供帳戶行為，雖幫助詐欺集團成員先後向被害人甲○○、
    乙○○、丙○○等3人詐欺取財，而侵害不同之法益，然被
    告僅有1次提供金融卡及密碼之行為，其客觀上僅存在單一
    之幫助行為，應僅成立一幫助犯之罪；至於詐欺集團成員分
    別向不同人行騙，正犯之罪數並不影響被告行為之罪數，被
    告仍應認僅有1幫助詐欺取財之行為。又被告係幫助犯，依
    刑法第30條第2項規定，按正犯之刑減輕之。至於臺灣板橋
    地方法院檢察署98年度偵字第20759號移送併辦部分，其中
    被害人甲○○之部分，因與經檢察官起訴之犯罪事實相同，
    屬於單純一罪，而為同一案件；至於被害人乙○○、丙○○
    部分，固未經檢察官起訴，然被告提供帳戶之行為僅有1個
    ，應僅論以一幫助詐欺取財之行為，業如前述，是關於被害
    人乙○○、丙○○部分，因與經檢察官起訴之犯行部分，為
    單純之一罪關係，而為起訴效力所及，本院自得併予審究。
    爰審酌被告明知詐騙行為猖厥，仍提供其之帳戶予不法份子
    使用，除使被害人甲○○、乙○○、丙○○分別受有財物之
    損害外，並造成國家查緝犯罪之困難，嚴重破壞社會治安及
    金融秩序，所為實不足取，且其犯後否認犯行，態度不佳，
    本不宜寬貸，惟考量其並無刑事前案紀錄，有臺灣高等法院
    被告前案紀錄表在卷可按，素行良好，及其智識程度、犯罪
    手段等一切情狀，量處如主文所示之刑，併諭知易科罰金之
    折算標準，以資懲儆。
據上論斷，應依刑事訴訟法第299條第1項前段，刑法第339條第1
項、第41條第1項前段，刑法施行法第1條之1第1項、第2項前段
，判決如主文。
本案經檢察官郭騰月到庭執行職務。
中    華    民    國    98    年    11    月    30    日
                  刑事第十四庭  審判長法  官  吳冠霆
                                      法  官  陳琪媛
                                      法  官  李殷君
以上正本證明與原本無異。
如不服本判決應於收受送達後10日內向本院提出上訴書狀，並應
敘述具體理由；其未敘述上訴理由者，應於上訴期間屆滿後20日
內向本院補提理由書（均須按他造當事人之人數附繕）「切勿逕
送上級法院」。
                                      書記官  殷玉芬
中    華    民    國    98    年    12    月    2     日
附錄本判決論罪科刑法條全文：
中華民國刑法第339條
意圖為自己或第三人不法之所有，以詐術使人將本人或第三人之
物交付者，處5年以下有期徒刑、拘役或科或併科1千元以下罰金
。
以前項方法得財產上不法之利益或使第三人得之者，亦同。
前二項之未遂犯罰之。

司法院資訊處製作；財團法人民間司法改革基金會備份。
